【裁判字號】    99,訴,2070
【裁判日期】    991130
【裁判案由】    損害賠償
【裁判全文】
臺灣臺中地方法院民事判決              99年度訴字第2070號
原      告    徐婕瑜
法定代理人    楊美觀
法定代理人
兼  上一人
訴訟代理人    徐瑞昭
被      告    賴義和
上列當事人間請求損害賠償事件，本院於民國99年11月16日言詞
辯論終結，判決如下：
    主  文
被告應給付原告新臺幣貳拾捌萬貳仟捌佰伍拾元及自民國九十九
年十月四日起至清償日止，按週年利率百分之五計算之利息。
原告其餘之訴駁回。
訴訟費用由被告負擔百分之三十，餘由原告負擔。
本判決原告勝訴部分得假執行。但被告如以新臺幣貳拾捌萬貳仟
捌佰伍拾元為原告預供擔保，得免為假執行。
原告其餘假執行之聲請駁回。
    事實及理由
甲、程序事項：
    按起訴狀送達後，原告不得將原訴變更或追加他訴，但或擴
    張或減縮應受判決事項之聲明者，不在此限。民事訴訟法第
    255條第1項第3款定有明文。本件原告起訴原請求被告給付
    新台幣（下同）90萬元及其遲延利息。嗣於本院審理中更正
    為被告應給付原告789,500元及其遲延利息。查原告上開請
    求核屬減縮應受判決事項之聲明，核諸首揭規定，自無不合
    ，應予准許，合先敘明。
乙、實體事項：
一、原告起訴主張：被告於民國（下同）99年1月21日上午7時25
    分許騎乘車牌號碼P2C-601號重型機車，沿台中市○區○○
    路往五義街方向行駛，行經同路段75號前（下稱事故地點）
    ，本應注意車前狀況及車輛併行之間隔，並隨時採取必要之
    安全措施，且依當時情形又無不能注意之情事，被告竟疏未
    注意其右前方把手自後撞及在4公尺慢車道因右邊有機車停
    車場而僅餘1.4公尺寬上合法行駛之原告腳踏車左前把手，
    造成原告及腳踏車倒地，致原告受有上顎左右正中門牙脫落
    之傷害，原告因此支出醫療費用新台幣（下同）489,500元
    ，及因生活上嚴重不便，精神上受有極大痛苦，為此，爰依
    侵權行為之法律關係請求被告賠償上開醫療費用及精神慰撫
    金30萬元等語，並聲明：被告應給付原告789,500元，及自
    起訴狀繕本送達翌日起至清償日止，按年利率百分之五計算
    之利息。原告並願供擔保，請准宣告假執行。
二、被告則以：被告就原告所請求之醫療費用23,062元、植牙費
    用180,500元固不爭執，惟本件車禍之發生，兩造均有過失
    ，且被告亦受有傷害，被告就該車禍之過失責任應僅佔6、7
    成等語資為抗辯。答辯聲明：原告之訴駁回。如受不利之判
    決，並願供擔保，請准宣告免為假執行。
三、兩造不爭之事實（見本院卷第83頁反面以下、第88頁）：
(一)、被告對於原告主張之車禍發生客觀事實經過不爭執，且原告
    因該次車禍過失致原告受有如診斷證明書所載之傷勢。
(二)、原告對於被告負有侵權行為損害賠償責任。
(三)、原告尚未受領強制保險理賠金。
(四)、對於兩造陳報之學經歷、財力證明等及卷附財產歸賦資料均
    不爭執。
(五)、對於兩造所提證物之真正均不爭執。
(六)、原告因本件事故支出醫療費用23,062元，另植牙費用需要
    180,500元，合計203,562元。
四、兩造爭執重點：
(一)、原告因該車禍受傷，支出之必要醫療費用為多少？
(二)、原告請求之慰撫金以多少為適當？
(三)、兩造之過失責任比例？
五、本院之判斷：
(一)、原告主張被告於99年1月21日上午7時25分許騎乘車牌號碼P2
    C-601號重型機車，沿台中市○區○○路往五義街方向行駛
    ，行經同路段75號前，本應注意車前狀況及車輛併行之間隔
    ，並隨時採取必要之安全措施，且依當時情形又無不能注意
    之情事，竟疏未注意，其右前方把手自後撞及在4公尺慢車
    道因右邊有機車停車場而僅餘1.4公尺寬上合法行駛之原告
    腳踏車左前把手，造成原告及腳踏車均倒地，致原告受有上
    顎左右正中門牙脫落之傷害等情，業據其提出中國醫藥大學
    附設醫院診斷證明書等件為證，且經本院依職權調取台中市
    警察局第二分局刑事偵查卷宗及其卷附道路交通事故調查報
    告表暨現場圖、現場照片等件審閱無訛，被告除辯稱其僅有
    六至七成之過失外，對於上情亦不爭執，堪信屬實。按汽（
    機）車行駛時，駕駛人應注意車前狀況及兩車併行之間隔，
    並隨時採取必要之安全措施，道路交通安全規則第94條第3
    項定有明文。本件被告駕車自應注意上述道路交通安全規定
    ，且依卷附之道路交通事故調查報告表所載，本件車禍發生
    當時係天候晴、路面乾燥無缺陷及障礙物、視距良好等情形
    ，而被告為考有駕駛執照之人，應熟知上開交通安全規則，
    若稍加注意，即可採取適切之措置以避免本件車禍事故之發
    生，故依當時之情形，顯無不能注意之情事，其竟疏未注意
    及此，以致肇事致人受傷，其有應注意能注意而不注意之過
    失責任，且原告因本件車禍受傷，與被告之過失行為間具有
    相當因果關係，至為灼然。次按慢車應在劃設之慢車道上靠
    右順序行駛，在未劃設慢車道之道路，應靠右側路邊行駛，
    道路交通安全規則第124條第2項，亦定有明文。本件原告行
    經事故地點，亦疏未注意靠右行駛，堪認於本件車禍事故之
    發生亦有過失。本院斟酌本件肇事經過，認應課以被告之過
    失責任為80%，原告之過失責任為20%為適當。
(二)、按因故意或過失，不法侵害他人之權利者，負損害賠償責任
    ；汽車、機車或其他非依軌道行駛之動力車輛，在使用中加
    損害於他人者，駕駛人應賠償因此所生之損害；不法侵害他
    人身體、健康者，對於被害人因此喪失或減少勞動能力，或
    增加生活上之需要時，應負損害賠償責任；不法侵害他人之
    身體、健康、名譽、自由、信用、隱私、貞操，或不法侵害
    其他人格法益而情節重大者，被害人雖非財產上之損害，亦
    得請求賠償相當之金額，民法第184條、第191條之2、第193
    條第1項、第195條分別定有明文。本件被告因過失不法侵害
    原告身體，對於原告自應負損害賠償責任。茲就原告請求之
    金額，是否應予准許，分述如下：
  1.醫療費用部分：
    原告主張被告不法侵害原告之身體健康，致其支出醫療費用
    23,062元，另植牙費用需要180,500元，以上合計203,562元
    等情，業據其提出醫療費用明細、醫療費用明細收據、診斷
    證明書、專佳牙醫診所治療費用預估單等件為證，且為被告
    所不爭執（見本院卷第88頁），是此部分原告得請求之損害
    金額應為203,562元。
  2.精神慰撫金部分：
    按慰藉金之賠償，須以人格權遭遇侵害，使精神上受有痛苦
    為必要，其核給之標準固與財產上損害之計算不同，然非不
    可斟酌雙方身分、資力與加害程度，及其他各種情形核定相
    當之數額，業經最高法院51年臺上字第223號判例闡釋甚明
    。故所謂「相當」，自應以實際加害情形與其損害是否重大
    及被害人之身分、地位與加害人之經濟情況等關係定之。查
    原告因本件車禍事故，受有上顎左右正中門牙脫落等傷勢，
    ，其精神及肉體上受有痛苦，自屬顯然。再查原告目前為大
    學一年級之學生，無工作亦無收入，名下亦無財產；而被告
    為高中畢業，從事餐飲業，月薪約24,000元，年薪約26萬元
    左右，名下有繼承之數筆不動產等情，業據兩造於本院審理
    中陳報在卷，且有本院稅務電子閘門資料查詢表各1份在卷
    可稽，並為兩造互不爭執。本院斟酌原告受傷程度，所受痛
    苦情形、兩造之身分、地位、經濟能力；暨原告主張其於事
    故發生時正值準備大學學測，因此事故打亂多年之準備等一
    切情狀，認原告請求賠償精神慰撫金30萬元尚屬過高，應以
    15萬元為適當。
(三)、綜上所述，原告因本件車禍所受之損害，連同精神慰撫金在
    內，合計為353,562元（醫療費用203,562元＋精神慰撫金15
    萬元＝353,562元）。惟按損害之發生或擴大，被害人與有
    過失者，法院得減輕賠償金額或免除之，民法第217條第1項
    定有明文。本院審酌兩造過失情節，認被告應負80%過失責
    任，原告應需負20%過失責任，業據前述，爰減輕被告賠償
    金額之20%。是本件原告得請求被告賠償之數額應為282,850
    元（計算式：353,562元×80%＝282,850元，元以下四捨五
    入）。
(四)、末按給付有確定期限者，債務人自期限屆滿時起，負遲延責
    任。給付無確定期限者，債務人於債權人得請求給付時，經
    其催告而未為給付，自受催告時起，負遲延責任。其經債權
    人起訴而送達訴狀，或依督促程序送達支付命令，或為其他
    相類之行為者，與催告有同一之效力。民法第229條第1項、
    第2項定有明文。又遲延之債務，以支付金錢為標的者，債
    權人得請求依法定利率計算之遲延利息。但約定利率較高者
    ，仍從其約定利率。應付利息之債務，其利率未經約定，亦
    無法律可據者，週年利率為百分之5，民法第233條第1項、
    第203條亦有明文。本件原告對被告之侵權行為債權，核屬
    無確定期限之給付，既經原告提起民事訴訟而起訴狀繕本並
    於99年10月3日送達被告，被告迄未給付，當應負遲延責任
    。是原告請求自起訴狀繕本送達被告之翌日即99年10月4日
    起算，按年息百分之5計算之法定遲延利息，核無不合，亦
    應予准許。
(五)、綜上所述，原告依侵權行為之法律關係，請求被告給付282,
    850元，及自起訴狀繕本送達翌日即自99年10月4日起，至清
    償日止，按年息百分之5計算之利息，為有理由，應予准許
    ；逾此部分之請求，為無理由，應予駁回。
六、兩造均陳明願供擔保，請准宣告假執行及免為假執行，然就
    原告勝訴部分，係所命給付金額未逾50萬元之判決，自應依
    民事訴訟法第389條第1項第5款之規定，依職權宣告假執行
    ，原告就此部分所為宣告假執行之聲請，僅在促使法院為此
    職權之行使，本院自不受其拘束，仍應逕依職權宣告假執行
    。本院並依被告聲請命被告預供相當擔保金額，得免為假執
    行。至原告敗訴部分，其假執行之聲請，因訴之駁回而失所
    依附，不應准許，併予駁回。
七、本件事證已臻明確，兩造其餘攻擊防禦方法，經審酌後核與
    判決結果不生影響，爰不逐一論述。
八、結論：本件原告之訴為一部有理由，一部無理由，爰依民事
    訴訟法第79條、第389條第1項第5款、第392條第2項，判決
    如主文。
中    華    民    國    99    年    11    月    30    日
                  民事第四庭          法  官  洪堯讚
一、右為正本係照原本作成。
二、如不服本判決，應於判決送達後20日內，向本院提出上訴狀
    （須按他造當事人之人數附繕本），如委任律師提起上訴者
    ，應一併繳納上訴審裁判費。
三、提起上訴，應以上訴狀表明(一)對於第一審判決不服之程度，
    及應如何廢棄或變更之聲明，(二)上訴理由（民事訴訟法第
    441條第1項第3款、第4款），提出於第一審法院。
中    華    民    國    99    年    12    月     1    日
                                      書記官

司法院資訊處製作；財團法人民間司法改革基金會備份。
